【裁判字號】    97,家抗,32
【裁判日期】    970827
【裁判案由】    聲明繼承
【裁判全文】
臺灣臺北地方法院民事裁定              97年度家抗字第32號
抗  告  人  甲○○
代  理  人  丁○○
複  代理人  丙○○
上列當事人聲明繼承事件，抗告人對於民國97年3 月7 日本院97
年度聲繼字第7 號第一審裁定提起抗告，本院合議庭裁定如下：
    主        文
抗告駁回。
抗告費用新臺幣壹仟元由抗告人負擔。
    理        由
一、抗告人在原審以：被繼承人乙○○係大陸地區人民，為已故
    被繼承人呂正南之胞妹，為呂正南之合法繼承人，其於生前
    依法向所屬單位軍管區司令部申請被繼承人呂正南餘額退伍
    金核准在案，惟乙○○未及來台領取上開金額，即於民國92
    年3 月20日過世，而抗告人為乙○○之子，依法聲明繼承乙
    ○○在台之遺產等語。經原審調查事證後，認臺灣地區與大
    陸地區人民關係條例第66條規定，僅於大陸地區人民聲明繼
    承台灣地區人民所遺留財產方有適用餘地，而抗告人與被繼
    承人乙○○係屬大陸地區人民繼承大陸地區人民留在台灣地
    區之遺產，自無該條之適用，乃裁定予以駁回。
二、抗告意旨略以：被繼承人乙○○為大陸地區人民，為被繼承
    人呂正南之胞妹，被繼承人乙○○生前依法聲明繼承被繼承
    人呂正南在臺遺產，然未赴臺領款即因病身亡，抗告人於被
    繼承人乙○○亡後，遂向被繼承人呂正南所屬軍管區司令部
    申請繼承該筆款項，竟遭否准，抗告人即函請國防部訴願委
    員會，提起訴願，並獲國防部准予繼承該款項，依軍管區司
    令部御人字第0940002183號函示抗告人「.. 應指定財政部
    國有財產局為遺產管理人.. 」，抗告人已向鈞院聲請備查
    在案，請求准予抗告人繼承被繼承人乙○○之遺產，爰依法
    提出抗告，請求廢棄原裁定云云。
三、按抗告法院認抗告為不合法或無理由者，應為駁回抗告之裁
    定（非訟事件法第46條準用民事訴訟法第492條第1項、第49
    5條之1第1項、第449條第1項規定參照）。
四、復按大陸地區人民繼承臺灣地區人民之遺產，應於繼承開始
    起3 年內以書面向被繼承人住所地之法院為繼承之表示，逾
    期視為拋棄其繼承權，臺灣地區與大陸地區人民關係條例第
    66條第1 項固有明文。惟依此規定，必須是大陸地區人民繼
    承台灣地區人民之遺產，始有該條之適用。如係大陸地區人
    民繼承大陸地區人民留在台灣之遺產，自無上開條例規定之
    適用。又依同條例第60條規定：「被繼承人為大陸地區人民
    者，關於繼承，依該地區之規定，但在台灣地區之遺產，適
    用台灣地區之法律。」本件抗告人為被繼承人乙○○之子，
    而抗告人與被繼承人乙○○均為大陸地區人民，被繼承人乙
    ○○於生前就其兄即被繼承人呂正南在臺遺產聲明繼承，惟
    未赴臺領款前即因病身亡，此有抗告人於原審提出之大陸地
    區江西省親屬公證書、財團法人海峽交流基金會公證書等件
    、台北郵政90411 附3 號信箱中華民國92年3 月14日御人字
    第0920001564號書函、台北郵政90411 附3 號信箱中華民國
    92年6 月30日御人字第0920003776號書函、大陸地區遺族或
    法定受益人申領軍職人員保險死亡給付、一次撫卹金餘額退
    伍金（一次撫慰金）查證申請表、國防部訴願決定書、台北
    郵政90411 附3 號信箱中華民國94年3 月20日御人字第
    0940002183號書函為證，堪認為真實。本件乙○○雖未及來
    臺領取上開退伍金餘額即過世，但其所遺留在臺灣地區之上
    開呂正南退伍金餘額，核屬大陸地區人民遺留在臺灣地區之
    遺產，抗告人為乙○○之合法繼承人，其繼承上開遺產，自
    應依該條但書規定，適用臺灣地區之法律。而依我現行民法
    第1147條及第1148條之規定，繼承，因被繼承人死亡而開始
    。繼承人自繼承開始時，除另有規定外，承受被繼承人財產
    上之一切權利義務。並不需另向法院為繼承之表示（司法院
    83廳民三字第20174 號函參照），原審因認抗告人向本院聲
    明繼承，於法不合，乃裁定駁回其聲請，其認事用法核無違
    誤，抗告人猶執陳詞，請求本院廢棄原裁定，為無理由，其
    抗告應予駁回。
五、據上論結，本件抗告為無理由，爰裁定如主文。
中    華    民    國    97    年    8     月    27    日
                    家事法庭審判長法  官  丁蓓蓓
                                  法  官  鍾  華
                                  法  官  黃桂興
以上為正本係照原本作成。
本裁定除以適用法規顯有錯誤為理由，並經本院許可外，不得再
抗告。
如提起再抗告，應於收受送達後10日內向本院提出再抗告狀，應
同時表明再抗告理由，且繳納再抗告費新臺幣1,000元。
中    華    民    國    97    年    8     月    27    日
                                  書記官  陳俐妙


司法院資訊處製作；財團法人民間司法改革基金會備份。
